【裁判字號】    98,上更(一),204
【裁判日期】    990121
【裁判案由】    違反毒品危害防制條例
【裁判全文】
臺灣高等法院臺中分院刑事判決     98年度上更(一)字第204號
上  訴  人
即  被  告  丙○○
選任辯護人  張庭禎律師（法律扶助）
上  訴  人
即  被  告  甲○○
選任辯護人  楊振裕律師（法律扶助）
上  訴  人
即  被  告  丁○○
選任辯護人  楊雯齡律師（法律扶助）
上列上訴人因被告等違反毒品危害防制條例案件，不服臺灣彰化
地方法院96年度訴字第1466號，中華民國97年8月21日第一審判
決（起訴案號：臺灣彰化地方法院檢察署96年度偵字第5837號、
第6374號、第5865號），提起上訴，經本院判決後，由最高法院
發回更審，本院判決如下：
    主  文
原判決關於丙○○販賣第一級毒品及甲○○、丁○○部分撤銷。
丙○○犯如附表一至三所示之罪，各應處如附表一至三主文欄所
示之刑。主刑部分應執行有期徒刑貳拾伍年。
甲○○犯如附表一至三所示之罪，各應處如附表一至三主文欄所
示之刑。主刑部分應執行有期徒刑拾陸年。
丁○○犯如附表一至三所示之罪，各應處如附表一至三主文欄所
示之刑。主刑部分應執行有期徒刑拾陸年。
    犯罪事實
一、甲○○（綽號小美、姐仔）前曾於民國95年間，因施用第二
    級毒品案件，經臺灣彰化地方法院判處有期徒刑6月確定，
    入監執行後，於95年10月12日縮短刑期執行完畢。而丙○○
    （綽號大胖、小胖、胖哥）為甲○○之男友，丁○○（綽號
    阿龍）、黃琦峰（綽號海豬，業經本院判處罪刑確定）則均
    為丙○○之友人，丙○○、甲○○、丁○○及黃琦峰等人自
    96年4月份起，即共同居住於丙○○所承租位於南投縣草屯
    鎮○○路65之1號住處內。詎丙○○、甲○○、丁○○及黃
    琦峰均知悉海洛因業經毒品危害防制條例列為第一級毒品管
    制，依法不得販賣及持有，竟為牟取利益並供購毒施用，乃
    基於販賣第一級毒品海洛因營利之犯意聯絡，以丙○○為首
    ，先在臺灣地區某不詳地點，向不詳姓名年籍之成年人購入
    不詳重量之第一級毒品海洛因後，再分工由丙○○、甲○○
    、黃琦峰輪流以非屬渠等所有之0000-000000、0000-000000
    、0000-000000門號對外接洽購買海洛因之金額、數量及地
    點後，再由丙○○指派黃琦峰單獨駕車外出交易海洛因，或
    由丙○○指派黃琦峰駕駛自小客車搭載丙○○或甲○○外出
    交易海洛因，或由丙○○指派丁○○駕駛自小客車搭載丙○○或甲○○外出交易海洛因。嗣於如附表一編號1至3、附表
    二編號1至4、附表三編號1所示之交易時間、交易地點，分
    別以如附表一編號1至3、附表二編號1至4、附表三所示之交
    易方式及交易價格，共同販賣第一級毒品海洛因予宋俊昇3
    次、施有禮4次及詹東濬1次，均如附表一、二、三所示。販
    賣海洛因所得之款項，則留供渠等充作購毒及生活開銷所用
    。嗣經臺灣彰化地方法院檢察署指揮司法警察實施通訊監察
    ，而查知上情，並經警於96年6月23日上午8時40分許，持原
    審法院所核發之搜索票，前往渠等4人共同居住之南投縣草
    屯鎮○○路65之1號租屋處搜索，當場於丙○○、甲○○共
    同居住之3樓房間內，扣得供甲○○個人施用，與本案販賣
    海洛因無關之海洛因27包、甲基安非他命4包，及丙○○、
    甲○○個人使用，與本案無關之行動電話18支、SIM卡19張
    、電子磅秤1台、夾鏈袋2包、削尖吸管3支、帳冊3包、數位
    錄音機1台、手提包5個、錄影機1台、DVD光碟機6台、傳真
    機2台、電腦主機1台、現金24,000元、千元偽鈔5張；另在
    丁○○所居住之4樓房間，查扣供丁○○個人施用，與本案
    販賣海洛因無關之海洛因1包、玻璃球吸食器3支及行動電話
    2支；另在黃琦峰居住所在，扣得黃琦峰個人施用，與本案
    販賣海洛因無關之海洛因19包、不明粉末6包、甲基安非他
    命2包，及黃琦峰個人使用，與本案無關之研磨機1組、磅秤
    1台、夾鏈袋1大包、行動電話8支、SIM卡4張、注射針筒7支
    及吸食器1組等物品。
二、案經彰化縣警察局移送臺灣彰化地方法院檢察署檢察官偵查
    起訴。
    理  由
壹、證據能力部分：
一、就被告丙○○、甲○○、丁○○之警詢自白是否具有證據能
    力部分：
    按刑事訴訟法第 95條第2款、第156條第4項分別規定：訊問
    被告應先告知得保持緘默，無須違背自己之意思而為陳述；
    被告未經自白，又無證據，不得僅因其拒絕陳述或保持緘默
    ，而推斷其犯行。此乃被告在刑事訴訟程序中，所享有保持
    緘默及拒絕陳述之權利。為確保被告之緘默權及拒絕陳述權
    ，防止以違法之方法取得其供述，刑事訴訟法第98條明定：
    訊問被告應出以懇切之態度，不得用強暴、脅迫、利誘、詐
    欺、疲勞訊問或其他不正之方法；第156條第1項明定：被告
    之自白，非出於強暴、脅迫、利誘、詐欺、疲勞訊問、違法
    羈押或其他不正之方法，且與事實相符者，得為證據。將被
    告因遭受身體上強制（包括：強暴、疲勞訊問及其他施以生
    理上壓迫之不正方法）或精神上強制（包括：脅迫、利誘、
    詐欺及其他施以心理上壓迫之不正方法）所為非任意性之自
    白，以及在違法羈押中所為之自白，同列為以不正方法取得
    之供述證據，不問其自白是否與事實相符，一概排除其證據
    能力。良以非任意性之自白，係在被告遭受身體上強制或精
    神上強制之情況下所取得，並非出於其自由意思之發動，在
    其心意自主之情況下所為之陳述，非真實之可能性大為提高
    ，若允許採為證據，不僅嚴重侵犯人權，也容易造成司法誤
    判，因此否定其證據能力。但所謂非任意性之自白，除其自
    白必須是以不正方法取得外，尤須該自白與不正方法間具有
    因果關係，始有前述排除法則之適用，此觀刑事訴訟法第15
    6條第1項規定：「被告之自白，非『出於』強暴……者，得
    為證據」即明。而上開因果關係之判斷，除應依個案具體情
    節，詳細考察訊問之一方之基本狀況（包括：實施不正方法
    之態樣、手段、參與實施之人數……等等）及受訊問之一方
    之基本狀況（包括：受訊問人之年齡、地位、品行、教育程
    度、健康狀況……等等）外，更應深入探討不正方法與自白
    間之相關聯因素（包括：實施不正方法對受訊問人強制之程
    度、與自白在時間上是否接近、地點及實施之人是否相同、
    受訊問人自白時之態度是否自然、陳述是否流暢……等等）
    及其他相關情況，為綜合研判，始能符合事實（最高法院94
    年度臺上字第2997號判決意旨參照）。故倘被告之自白非出
    於任意性，且與訊問人員之不正當方法具有因果關係者，則
    該自白即不適宜作為證據。經查：
  (一)就被告丙○○抗辯係遭員警戊○○不法誘導部分：
    被告丙○○抗辯其於為警逮捕後，員警戊○○曾私下與之會
    晤，戊○○告以其應替同案三涉嫌人承擔販毒之罪，若其確
    無販毒犯行，事後亦不會有人出面指證，其因誤信，故為不
    實之自白云云。依此供述，被告丙○○就警訊自白之任意性
    並不爭執，僅抗辯係遭誤導而為內容不實之自白，且經其選
    任辯護人複製警訊錄影光碟，自行勘驗內容後，與被告陳承
    接見會談結果，已具狀自本院陳稱捨棄當庭勘驗光碟，本院
    就此部分警訊光碟證據，認無再行勘驗調查之必要。又經本
    院傳訊證人戊○○已明確結證稱，並未與被告丙○○私下會
    晤，或要求其替同案另三人承擔販毒罪責；況審之被告丙○○自白之內容，係陳稱與同案另三人為共同販毒犯行，而非
    單獨販毒，其自白並無為同案另三人脫卸罪責之可能，是被
    告丙○○事後空言辯稱係遭誤導而為不實自白，尚無足採。
  (二)就被告甲○○抗辯遭到疲勞訊問部分：
    被告甲○○抗辯伊於96年6月23日接受警詢時，已懷有身孕
    ，身體狀況不佳，且伊於當天上午即因員警搜索遭查獲，然
    員警遲至當天傍晚始進行訊問，伊當日因懷孕及施用海洛因
    ，精神狀況極差等語。然查：經原審於97年6月2日就被告甲○○之96年6月23日警詢錄影光碟進行勘驗，勘驗結果如下
    ：於警訊一開始時，被告甲○○仍可幫忙員警移動現場椅
    子，精神狀況正常，雖然時而仰靠在椅子上，時而斜趴在椅
    子扶手，時而趴在桌上，回答員警問題，但都可以與員警正
    常對答，且提出解釋。於員警訊問扣案物之千元紙幣24張時
    ，被告甲○○主動陳述那些紙幣是她自己的，不是賣藥所得
    ；被告甲○○於訊問時詢問要怎樣才能交保，員警說不是
    妳要怎樣說才能交保，而是要照實說；被告甲○○在接受
    員警訊問有關扣案物是何人所有時，曾經對於警員表示肚子
    很痛，並拿取桌上香煙吸食，並向員警表示快點，肚子很痛
    ，今天有一點出血，會流產，員警則告以放輕鬆，不要再抽
    煙，並表示希望甲○○老實說，會向檢察官表示態度很好，
    且懷孕，盡量讓甲○○可以在外面生產。被告甲○○在警詢
    時，有說不想被羈押，幫幫我，員警告以講實話對妳最好，
    否則還有其他共犯的筆錄可供比對；被告甲○○表示腰很
    痛，員警詢問是否需要東西靠腰，並主動拿靠墊供甲○○放
    在椅子上，甲○○並有表示這樣子可以；員警於訊問有關
    通訊監察譯文內容時，沒有將譯文內容提示給甲○○，但有
    逐字朗讀譯文內容給被告甲○○聽完後，再進行訊問；甲○○在員警訊問通訊監察譯文 3時，主動向員警表示之前她說
    錯了，並說她自己有在賣毒品軟的；員警提示通訊監察譯
    文6（即彰警刑偵三字第960035752號卷【下稱警卷】第38頁
    ）並詢問該次交易的金額是多少，甲○○表示是1,000元，
    但是對方是用欠的，她沒有收到錢。而甲○○進行至該次筆
    錄記載第 6頁開始，即將腳擺放在另一張椅子上，繼續接受
    員警詢問；員警全程偵訊態度和緩，且盡量欲以各種方法
    舒緩甲○○所表達之身體之不適；該次警詢筆錄員警均係
    依照甲○○所述記載，此經原審製成勘驗筆錄一紙在卷可稽
    （見原審卷(三)第28頁反面、第29頁）。綜觀前開勘驗筆錄內
    容所載，被告甲○○雖曾表示懷孕身體不適，惟員警已盡量
    以各種方法，包括提供靠枕或其他椅子，俾被告甲○○得以
    較舒適之姿勢應訊，被告甲○○亦曾表示這樣即可，從而被
    告甲○○雖因妊娠不適，然尚未達不能進行詢問之程度；又
    於員警詢問過程中，被告甲○○尚非僅係以「嗯」、「是」
    、「不是」等簡要回答應訊，而係能針對員警所提問題，具
    體回答始末陳述，且伊嗣後於原審97年1月17日以證人身分
    應訊時亦證稱：其施用完海洛因僅係會讓心情不會悶，並不
    會讓其有幻覺；而其於被查獲後遭羈押進入看守所時，亦僅
    向所方反應伊有懷孕，而未曾向所方表示毒癮發作等語（見
    原審卷(二)第78頁反面），足認縱被告甲○○於查獲前有施用
    海洛因，亦尚不至於影響伊應訊時陳述之任意性；再本案雖
    員警係於當日上午即至被告甲○○當時居住處進行搜索，然
    當日所逮捕者共有本案 4名嫌疑人，復有如犯罪事實欄一所
    載為數甚多之扣案物品需司法警察進行點收，司法警察於當
    日下午4時49分起就被告甲○○部分開始進行詢問，尚難認
    司法警察有何故意拖延訊問之情；況被告甲○○於司法警察
    初始進行訊問時，猶能幫忙員警移動現場椅子，足認被告甲○○之精神暨體能狀況，尚未達不能應訊之狀況，被告甲○○及選任辯護人辯稱伊有受疲勞訊問乙情，尚難認定，本院
    自得將此部分之自白採為證據。
  (三)就被告丁○○抗辯遭到疲勞訊問部分：
    被告丁○○抗辯伊於96年6 月23日接受警詢時，因前有施用
    海洛因，致體力不濟，意識模糊等語。然查，經原審於96年
    12月24日就被告丁○○警訊錄影光碟進行勘驗，勘驗結果如
    下：被告從員警告知其訴訟權利開始即時有打呵欠及吸氣
    ，且在等待員警打字時間偶有趴在桌上；就筆錄內容答：
    『我是自本（96）年3月間幫丙○○販賣毒品，於5月間才至
    該處居住。』依照勘驗結果，被告原本是回答自96年3月間
    才開始與丙○○接觸，員警即詢問是否在5月工作之前，即
    已開始幫忙販賣，之後才前往南投工作，員警並口頭朗誦該
    段警詢筆錄記載內容，被告未表示異議；被告回答完警詢
    筆錄第3頁，『你為何與丙○○、甲○○及黃琦峰共同販賣
    毒品？如何分工？』之回答後，在等待員警製作筆錄時間時
    ，員警曾叫被告振作一點，忍耐一下，經被告詢問可否先站
    立一下，員警同意並表示只要不離開偵訊室即可，被告即先
    起立走動，待員警再度訊問下個問題時，被告原本蹲在地上
    ，雙手環抱頭應訊，但經員警制止，要求先振作，被告即再
    度坐回椅子坐著應訊；被告除前開情況外，於員警與其對
    話詢問筆錄時，均能抬頭與員警對答應訊，且可自己陳述筆
    錄內容，尚非均僅以是、不是等回答；員警於更換錄影光
    碟時，有詢問被告是否要上廁所等情，業經原審製成勘驗筆
    錄一紙在卷足憑（見原審卷(一)第185頁反面、第186頁）。綜
    觀前開勘驗筆錄內容所載，被告丁○○雖於警詢過程等待員
    警打字過程中，偶有打呵欠、吸氣、趴在桌上、蹲在地上及
    起立走動等情，惟於員警提問、被告丁○○應訊時，被告丁○○即能抬頭與員警對答應訊，且可始末陳述該日警詢筆錄
    所載內容，尚非僅以是、不是等語回答，足認被告丁○○於
    當日接受員警詢問時，雖精神狀況確屬不佳，然實尚未達不
    能應訊之狀況，被告丁○○及選任辯護人辯稱伊有受疲勞訊
    問乙情，尚難認定，本院自得將此部分之自白採為證據。
二、按被告以外之人（包括證人、鑑定人、告訴人、被害人及共
    同被告等）於司法警察官或司法警察調查中所為之陳述，與
    審判中不符時，其先前之陳述具有較可信之特別情況，且為
    證明犯罪事實存否所必要者，得為證據，刑事訴訟法第159
    條之2 定有明文。所謂「前後陳述不符」之要件，應就前後
    階段之陳述進行整體判斷，以決定其間是否具有實質性差異
    ，惟無須針對全部陳述作比較，陳述之一部分有不符，亦屬
    之。而所謂「具有較可信之特別情況」之情形，亦應就前後
    陳述時之各種外部情況進行比較，以資決定何者外部情況具
    有可信性。若陳述係在特別可信之情況下所為，則虛偽陳述
    之危險性即不高，雖係審判外陳述，或未經被告為反對詰問
    、對質，仍得承認其有證據能力。所稱「外部情況」之認定
    ，例示如下：
    (一)時間之間隔：陳述人先前陳述是在記憶猶新的情況下直接
      作成，一般與事實較相近，事後即可能因記憶減弱或變化
      ，致有不清晰或陳述不符之現象發生。
    (二)有意識的迴避：由於先前陳述時被告未在場，是陳述人直
      接面對詢問警員所為陳述較為坦然；事後可能因陳述人對
      被告有所顧忌或同情，因而在被告面前較不願陳述不利被
      告之事實。
    (三)受外力干擾：陳述人單獨面對司法警察（官）所為之陳述
      ，程度上較少會受到來自被告方面強暴、脅迫、詐欺、利
      誘或收買等外力之影響，其陳述較趨於真實。若被告在庭
      或有其他成員參與旁聽時，陳述人可能會本能的作出迴避
      對被告不利之證述，或因不想生事招惹麻煩乃虛構事實或
      進而否認以前之供述而為陳述。
    (四)事後串謀：證人對警察描述其所親身經歷之情形，因較無
      時間或動機去編造事實，客觀上亦較難認與被告間有勾串
      情事，其陳述具有較可信性。但事後因特殊關係，雙方可
      能因串謀、請託而統一口徑；或事後情況變化，兩者從原
      先敵對關係變成現在友好關係，抑或業已由中取得利益等
      情形，其陳述即易偏離事實而較不可信。
    (五)警詢時有無辯護人、代理人或親友在場：如有上開親誼之
      人在場，自可期待證人為自由從容之陳述，其證言之可信
      度自較高。
    (六)警詢所作之筆錄記載是否完整：如上開筆錄對於犯罪之構
      成要件、犯罪態樣、加重減輕事由或起訴合法要件等事實
      或情況，均翔實記載完整，自可推定證人之陳述，與事實
      較為相近，而可信為真實。法院應斟酌上列因素綜合判斷
      ，亦應細究陳述人之問答態度、表情與舉動之變化，此一
      要件係屬訴訟法事實之證明，以自由證明為已足，且應由
      主張此項證據之人證明。惟此僅係確定上開陳述有無證據
      能力而已，至該證據具有證據能力後，其證據力之強弱問
      題（指證明力），仍待法院綜合全辯論意旨及調查證據所
      得，依法認定之。
    經查本件證人宋俊昇、施有禮、詹東濬、被告丙○○、甲○○及同案共犯黃琦峰及丁○○於警詢中及原審審理時，暨證
    人宋俊昇於本院前審審理時之證述，就被告等有無販賣毒品
    之事實，雖前後陳述有部分不符之情形，本院審酌渠等於警
    訊中之證述距案發日較近，當時記憶自較深刻，可立即反應
    所知，不致因時隔日久而遺忘案情；且較無來自被告或其他
    成員同庭在場之壓力而出於虛偽不實之指證，或事後串謀而
    故為迴護被告之機會，且警詢筆錄就犯罪之構成要件及態樣
    記載均屬完整，證人宋俊昇、施有禮、詹東濬、丙○○、黃
    琦峰復均證稱確曾為如警詢筆錄所載之陳述。證人甲○○、
    丁○○雖於原審審理時證稱警詢筆錄所載內容部分非渠等所
    為陳述，然經原審勘驗渠等2人之警詢錄影光碟後（如前述
    ），認該2人警詢筆錄所為記載，均符合渠等2人陳述之真意
    ，此有前開原審96年12月24日、97年6月2日勘驗筆錄各一紙
    附卷可為憑證。再參酌原審當庭詰之上開證人，均表示：渠
    等彼此間及與另被告 2人間並無怨隙，且證人宋俊昇、施有
    禮、詹東濬、丙○○復均證稱：警詢時所述係出於自由意志
    所為；證人甲○○、丁○○雖證稱精神狀況不佳，然經本院
    前開理由欄壹、一、(二)、(三)說明，認證人甲○○、丁○○之
    警詢證述仍係出於渠等自由意志等情，足認上開證人於警詢
    中所為之陳述，客觀上均具有較可信之特別情況，且亦為證
    明犯罪事實存否所必要，依上揭規定，其等於警詢中之證言
    自有證據能力。
三、按被告以外之人於偵查中向檢察官所為陳述，除顯有不可信
    之情況者外，得為證據，同法第159 條之1第2項定有明文。
    偵查中對被告以外之人（包括證人、鑑定人、告訴人、被害
    人及共同被告等）所為之偵查筆錄，或被告以外之人向檢察
    官所提之書面陳述，性質上均屬傳聞證據。惟現階段刑事訴
    訟法規定檢察官代表國家偵查犯罪、實施公訴，依法其有訊
    問被告、證人及鑑定人之權，證人、鑑定人且須具結，而實
    務運作時，檢察官偵查中向被告以外之人所取得之陳述，原
    則上均能遵守法律規定，不致違法取供，其可信度極高，職
    是，被告以外之人前於偵查中已具結而為證述，除反對該項
    供述得具有證據能力之一方，已釋明「顯有不可信之情況」
    之理由外，不宜以該證人未能於偵訊中接受他造之反對詰問
    為由，即遽指該證人於偵查中之陳述不具證據能力。本件證
    人宋俊昇、施有禮、詹東濬、丙○○、甲○○、黃琦峰及丁○○等人，均未曾提及檢察官在偵查時有不法取供之情形，
    被告丙○○、甲○○、丁○○及渠等之選任辯護人亦未釋明
    上開供述有顯不可信之情況，且上開證人復已於原審審理時
    ，進行交互詰問，縱前開證人先後證述略有不符，然此僅因
    屬證明力之問題，尚無礙於前揭證人於偵查中之證言具有證
    據能力之情。
四、按有事實足認被告或犯罪嫌疑人有最輕本刑為3 年以上有期
    徒刑之罪嫌，並危害國家安全或社會秩序情節重大，而有相
    當理由可信其通訊內容與本案有關，且不能或難以其他方法
    蒐集或調查證據者，得發通訊監察書。通訊監察書，偵查中
    由檢察官依司法警察機關聲請或依職權核發，審判中由法官
    依職權核發，修正前通訊保障及監察法第 5條第1項第1款、
    第2項定有明文。本件被告4人所使用之0000-000-000、0000
    -000-000、0000-000-000號行動電話之監聽錄音，係經臺灣
    彰化地方法院檢察署檢察官核准在案，有詳載聲監案號、案
    由、監察電話及對象等之臺灣彰化地方法院檢察署96年彰檢
    良和聲監（續）字第 252號通訊監察書及譯文紀錄等附卷可
    參（見96年度偵字第5837號卷第29至36頁、第46頁、第61頁
    ；96年度偵字第6374號卷第26至33頁、第52頁、第45、75、
    95頁；96年度他字第492號卷第6頁），係依法所為之監聽，
    尚無不法取證情事。又按通訊監察錄音之譯文，僅屬依據監
    聽錄音結果予以翻譯之文字，固具文書證據之外觀，但實際
    上仍應認監聽所得之錄音帶或光碟，始屬調查犯罪所得之證
    物；刑事訴訟法第 165條之1第2項所稱之證物，如其蒐證程
    式合法，並經合法調查，自具證據能力。因此檢察官如提出
    通訊監察錄音之譯文為其證據方法，實乃以其監聽所得之錄
    音帶或光碟，為調查犯罪所得之證物，法院本應依刑事訴訟
    法第165條之1所列之方法調查，以判斷該錄音帶或光碟是否
    與通訊監察錄音之譯文相符。而監聽錄音製作之譯文，雖通
    常為偵查犯罪機關單方面製作，然若被告或訴訟關係人對其
    真實性並無爭執，經法院於審判期日提示譯文供當事人辨認
    、表示意見並為辯論者，程式自屬適法（最高法院95年度臺
    上字第295號、 94年度臺上字第4665號判決意旨參照）。查
    本案卷內之相關電話監聽，取證程式未見違法情事，已如前
    述；而警方依監聽錄音所製作之監聽譯文，經本院前審提示
    予檢察官、被告丙○○、甲○○、丁○○暨其等之選任辯護
    人後，迄言詞辯論終結前均無異議，且均同意採為證據，依
    上開說明，本案卷內通訊監察譯文均具證據能力。
貳、認定事實及論罪科刑部分：
一、訊據上訴人即被告丙○○、甲○○、丁○○對於渠等3人與
    黃琦峰共同居住於經警搜索之地點，且被告甲○○、丁○○
    均有施用海洛因等情，固均坦承不諱；惟被告丙○○、丁○○2人均矢口否認有何販賣海洛因之犯行，被告甲○○則坦
    承有於附表一所示時地，販毒第一級毒品予宋俊昇，但否認
    其餘販毒犯行。被告丙○○辯稱：附表一、二、三所示之行
    動電話門號，伊均未曾使用，渠與其他三人會同住，係因黃
    琦峰、丁○○向伊租屋，渠與其他 3人並未共同販賣海洛因
    ；宋俊昇說警察叫他做筆錄，並不是宋俊昇的真意，他也有
    當場指認哪位警察叫他做假這份的筆錄，而且宋俊昇的警訊
    筆錄上面所寫，他是在家被抓，但是上次對質時，他們是說
    在醫院，跟他們筆錄不一樣，我感覺這份筆錄他自己連他是
    在哪裡被抓，他都沒有辦法交代。而黃琦峰對伊之指控亦不
    實在。警察王玉郎、陳勝雄他們對於被指認出來，他們還一
    直強調是用範本的話，依伊看宋俊昇之筆錄，確實是沒有範
    本，他們所言不實在。施有禮伊不認識，施有禮也證實不認
    識伊。其亦說是警察叫他指證伊的。且製作警詢筆錄時，有
    時宋俊昇不在時，記錄之警員即在打字，顯然宋俊昇之警詢
    筆錄並不實在。至於扣案物品，電腦是伊日常用品，已經壞
    掉很久了，沒有使用，毒品部分伊未吸食，都是伊女朋友甲○○在施用。研磨器、吸食器均非伊的。夾鏈袋伊不知幹嘛
    ，亦非伊所有，行動電話伊有拿兩支號碼是0000000000、00
    00000000，其他那麼多手機，是以前所使用過壞掉、舊的都
    有。藍色外皮的筆記簿是伊的，伊記載職業棒球隊的隊名，
    裡面的電話號碼不是伊寫的，伊是跟人家拿舊的，伊未販毒
    云云。被告甲○○則辯稱：附表一、二、三所示之行動電話
    ，伊均未曾使用，伊買毒品之錢，是向被告丙○○拿玩職棒
    所贏的錢來買；監聽譯文有提到「用翹翹板」那件，是伊接
    聽販賣等沒錯，伊不認識宋俊昇、施有禮、詹東濬等人，他
    們所說的全部不實在；黃佳雯的部分沒有意見，其他之人都
    是亂講的，伊未讓黃琦峰他們載去賣毒。日記簿是伊的，另
    一本小筆記簿也是伊的，是記載日常用品及電腦上網的網址
    。日記是寫伊之心情。其中有電話號碼，是記載伊之朋友，
    日記簿上之金額，是朋友向伊借錢，由伊紀錄而已，這些錢
    ，到目前朋友都沒有還給伊云云。被告丁○○則辯稱：伊僅
    有向被告丙○○租房子，之前在法院訊問時，係因毒癮發作
    ，不知在回答什麼，施有禮、宋俊昇二人在警、偵訊所述不
    實在，他們在原審作證說不認識伊，亦未向伊買過毒品，是
    實在的。對於詹東濬於警、偵訊、原審所言都不實在，他口
    供反覆不一。黃琦峰部分，他指述說伊販賣毒品部分不是事
    實。王玉郎、陳勝雄部分，伊看警訊筆錄做口供在96年6月2
    3日在宋俊昇家製作筆錄，但是對質時勘驗錄影帶結果，是
    在96年6月28日，差了5天，而且說是從醫院把他帶去做筆錄
    ，時間、地點都有差異，二位警察之證詞並不實在。除了在
    伊旁邊搜出之海洛因一包，及兩個玻璃球吸食器，一支電話
    均是伊的，至於行動電話號碼前面是0930，後面的六碼伊忘
    記了，其餘的東西都不是伊的，與伊無關。在製作警詢筆錄
    時，伊因犯毒癮，精神不濟才會亂說話云云。被告丙○○、
    甲○○及丁○○之選任暨指定辯護人則均為渠等辯護：渠等
    3人並無何販賣海洛因之行為云云。惟查：
  (一)被告丙○○、甲○○、丁○○與黃琦峰係共組販毒集團，且
    以被告丙○○為首，負責販入第一級毒品海洛因後，再由被
    告丙○○、甲○○及黃琦峰輪流以0000-000-000、0000-000
    -000、0000-000-000對外接洽購買海洛因之金額、數量及地
    點後，再由被告丙○○指派黃琦峰單獨駕車外出交易海洛因
    ，或由被告丙○○指派黃琦峰駕駛自小客車搭載被告丙○○
    或被告甲○○外出交易海洛因，或由被告丙○○指派被告丁○○駕駛自小客車搭載被告丙○○或甲○○外出交易海洛因
    部分：
    (1)上開被告3人與黃琦峰販賣毒品海洛因之分工情節，業據
      被告丙○○於警詢時坦承：伊應該算有和被告甲○○、黃
      琦峰、丁○○共同販賣海洛因，由伊提供貨源，交由渠等
      交貨，……就伊所知，被告甲○○應該有販賣海洛因等語
      （見警卷第6、7頁）；被告甲○○於偵訊時陳稱：96年1
      月初開始，伊有與被告丙○○一起販賣海洛因。向伊買過
      海洛因的人都打電話給伊叫伊「姐仔」，伊只固定賣給4
      、5個人。扣案之海洛因是伊與被告丙○○所有等語（見9
      6年度偵字第5837號卷第68、69頁）；同案共犯黃琦峰於
      警、偵訊及原審審理時均陳稱渠等4人以前揭分工方式販
      賣海洛因等語；被告丁○○則於警詢、偵訊及原審羈押訊
      問時均坦承：伊會駕車搭載被告丙○○、甲○○出外販賣
      毒品海洛因，被告黃琦峰亦係負責搭載被告丙○○、甲○○外出販賣海洛因。伊開車載送「胖子」即被告丙○○，
      被告丙○○負責收錢，毒品亦係被告丙○○負責交給對方
      ，伊出去一次，被告丙○○會拿兩包海洛因給伊施用。毒
      品是被告丙○○向人家拿的等語（見96年度偵字第5837號
      卷第43、44頁、第73、74頁，原審96年度聲羈字第199號
      卷第13頁反面），彼此互核相符。又依照卷附被告等4人
      所使用之0000000000門號與 0000000000門號於96年5月9
      日之通話內容：「A：你叫『阿龍』或是誰幫我把我床頭
      的『鐵盒子』拿下來，我忘記帶下來了！你叫他拿下來，
      我等一下要交『2滴』！B：什麼要交『2滴』？你都沒帶
      嗎？A：有啦！我有帶『1滴』我要用的！『鐵盒子』我忘
      記帶下來！現在人家要交『2滴』！我身上只有我要用的
      啊！『2滴』就在鐵盒子啊！」（以下簡稱第1通通聯）；
      及被告等4人所使用之0000000000門號與00-0000000於96
      年5月25日之通話內容：B：喂！姐仔！這次有比較少一點
      ！A：哪有可能！我都用「蹺蹺」的耶！B：蹺蹺的！A：
      對啊，我都用蹺蹺的耶！蹺蹺的都是60啊！……」（以下
      簡稱第2通通聯），此有通訊監察譯文2紙在卷可稽（見警
      卷第35頁）；被告甲○○於警詢時坦承第1通通聯係伊與
      被告丙○○之對話；第2通通聯則係伊與欲購毒者之對話
      ，而依前開第1通通聯內容所示，被告甲○○提及欲被告
      丙○○委由「阿龍」將伊床頭內放有「2滴」之鐵盒子拿
      下來等語；而依據同案共犯黃琦峰及證人詹東濬於警詢及
      原審審理所證述，「1滴」、「2滴」、「半滴」即係指海
      洛因之數量，亦即分指1,000元、 2,000元及500元之海洛
      因量等語。再審諸被告丁○○之綽號為「阿龍」，綽號為
      「阿龍」者復可在被告甲○○住處取得被告甲○○「鐵盒
      子」之人，實即指與被告甲○○、丙○○同住之被告丁○○。從而，就第1通通聯紀錄所載，已足認被告丙○○、
      甲○○及丁○○有共同販賣第一級毒品海洛因之行為；另
      被告甲○○於警詢時就第2通通聯紀錄內容表示係指伊賣
      毒品海洛因給對方，而伊向黃琦峰借磅秤等語（見96年度
      偵字第5837號卷第26頁第2、3行）。從而，就第2通通聯
      紀錄所載，亦已足認被告甲○○及被告黃琦峰間，確有共
      同販賣第一級毒品海洛因之行為。是被告丙○○、甲○○
      、黃琦峰及同案共犯丁○○前開不利於己之自白，應核與
      事實相符，亦即本件係由被告丙○○為首購入毒品海洛後
      ，由被告甲○○、丁○○及同案共犯黃琦峰分工接聽電話
      ，再各別依被告丙○○指示分頭送出毒品予購毒者，各如
      被告丙○○警訊所供述內容。
    (2)被告丙○○、甲○○及丁○○嗣後均翻異前詞，被告丙○○辯稱：伊於警詢時係想1人承擔全部犯行，才會坦承有
      販賣海洛因之行為；被告甲○○、丁○○則均辯稱警詢時
      係因精神狀況不佳，才會為如上之陳述云云；但查：據
      被告丙○○前開警詢時所為自白所示，被告丙○○不僅坦
      承己身有販賣海洛因之情，亦陳稱曾推由被告黃琦峰、丁○○外出交易海洛因；另陳稱被告甲○○亦有販賣海洛因
      之情，從而被告丙○○警詢所為自白，尚無任何由伊一人
      承攬全部犯罪之情，被告丙○○嗣後改陳警詢自白非真等
      情，應係屬臨訟卸責及迴護其餘共同被告之詞，不足採信
      ；被告丁○○、甲○○警詢時所為陳述，經原審前開理
      由欄壹、一、(二)、(三)所述，本院認該警詢自白均具有任意
      性，且核與前開所述其餘卷證相符，具有高度之真實性，
      是被告丁○○、甲○○事後翻異前詞，亦應認係屬臨訟卸
      責之詞，不足採信；同案共犯黃琦峰自警、偵訊至原審
      審理暨本院審理時，除於96年8月22日送審訊問時否認前
      開販賣海洛因犯行暨分工情事外，餘不論以被告身分抑或
      證人身分應訊，均堅稱伊前開分工販賣毒品海洛因之情不
      諱，其於原審97年1月17日審理時具結後復證稱：其並非
      要接受輕判才要認罪，其與被告丙○○、甲○○及丁○○
      均無怨隙，不會設詞誣陷，其係因吃毒品才去幫人家送毒
      品，其很後悔，有就有，沒有就沒有，其在警、偵訊確實
      有說筆錄所載那些話，而其說那些話時，警察亦無何刑求
      及利益交換，那些話都是實在的，其曾經載被告甲○○出
      去送毒品過，也曾經載被告丙○○與詹東濬見面，被告丁○○與其一樣，其曾親眼看到被告丁○○有在負責幫忙送
      毒品。於本院前審審理時供稱：伊認罪，請求從輕量刑等
      語（見原審當日審判筆錄、本院前審卷(一)第153頁正、反
      面、第219頁）。核之證人黃琦峰前開陳述，不僅與被告
      丙○○、甲○○、丁○○前於警、偵訊之證述相符，且其
      亦就其認罪動機完整交代，足認證人黃琦峰前開證言，具
      有相當高度之憑信性。
    (3)按立場對立之各行為人，如各有其目的，而各依其目的分
      別實施犯罪行為，致彼此間無所謂犯意聯絡者，各行為人
      固僅應就其實施之行為，分別負責。然立場對立之各個行
      為人間，若有共同之目的，並為達成此一共同目的，而基
      於彼此間共同犯意之聯絡，推由其中一部分人實施犯罪行
      為者，則仍屬共同正犯，應就彼此犯意聯絡範圍內之全部
      犯罪結果共負責任。又共同正犯間之犯意聯絡，並不以數
      人間直接發生為限，即有間接之聯絡者，亦包括在內（最
      高法院92年度臺上字第1799號裁判要旨參照）。查本件被
      告丙○○、甲○○、丁○○與黃琦峰等人共組販毒集團，
      並分別職司販入海洛因、聯絡購毒者及外出交易海洛因，
      雖非每次販出毒品時，均由四人一同為之，然彼等各個販
      賣毒品行為，所得利益（以販毒所得再購入毒品販賣或施
      用）均有共享關係，顯見其彼此間互有利用他人之犯罪構
      成要件行為，以達成共同最終目的，渠等彼間自有犯意聯
      絡及行為分擔，皆為共同正犯，且均應就彼此所為之行為
      負其責任，附此敘明。
    (4)被告丙○○、甲○○雖曾辯稱：宋俊昇、施有禮他們二人
      警詢之前有吸食藥物，警詢當天因為藥物發作他們精神不
      好，警察有對其等疲勞訊問，證人宋俊昇、施有禮等人的
      精神狀態不理想。警詢時是警察將筆錄做好後，才由證人
      宋俊昇照著唸，沒有馬上詢問，馬上製作筆錄，顯然警詢
      筆錄不實在云。惟經本院前審勘驗警詢光碟片結果：警察
      訊問時，證人宋俊昇頭有抬高答詢；宋俊昇答話時，頭有
      正常抬高，供稱有向一位綽號「胖哥」者，購買海洛因，
      購買價格是從500元到2000元之間的毒品海洛因，證人宋
      俊昇打電話後，胖哥對其約交付地點，到場後一手交錢一
      手交貨。證人有時低頭搔頭髮。另外供稱也有向小美、海
      豬、海華購買海洛因。另宋俊昇離開座位時，穿紅色短袖
      衣服的警員有在打電腦等情，業經本院勘驗光碟片結果無
      訛，有勘驗筆錄一紙在卷可憑（見本院前審卷(一)第219頁
      ）。顯然證人宋俊昇製作警詢筆錄時，精神正常，並無精
      神不好之情形，要足認定，自難認警察對證人有疲勞訊問
      之不當情形。雖證人宋俊昇於本院前審審理時證陳：伊在
      警局製作筆錄時因犯藥癮，而精神不穩定等情；然依前開
      各項情狀判斷，此僅係證人宋俊昇迴護被告等人之詞，不
      足採信。又警員於對證人宋俊昇製作警詢筆錄當時，穿白
      色衣服警員有交付通訊譯文給宋俊昇看，並由警員朗讀內
      容，宋俊昇稱：譯文內容正確，再將譯文交還給警察。穿
      白色衣服的警員照螢幕來問宋俊昇，第二次又交付通訊譯
      文給宋俊昇看。另警員有接觸鍵盤在打字。其餘時間，警
      員均在詢問宋俊昇，宋俊昇也有在回答。警察有訊問宋俊
      昇，宋俊昇有回答，警察沒有打字。10分47秒宋俊昇由穿
      白色衣服警員帶離開座位。11分6秒到12分6秒之間，穿紅
      色衣服之警員在打字，接著穿紅色衣服之警員12分37秒到
      12分43秒警員又再打字。13分24秒警員又打字，26秒宋俊
      昇回座位。12分37秒警員又開始打字至12分43秒止。15分
      4秒處，警員有在詢問宋俊昇，警員打字到15分11秒止。3
      4分17秒穿紅色衣服者帶宋俊昇離開後；穿白色衣服警員
      坐至電腦前從34分41秒開始打字，斷斷續續打字至36分45
      秒。36分46秒處，宋俊昇返回辦公室，36分51秒宋俊昇入
      座，換穿紅色衣服警員坐於電腦桌前，繼續詢問宋俊昇，
      宋俊昇有在回答等情，亦經本院勘驗明確（見本院前審卷
      (二)第49頁正、反面）。雖證人宋俊昇離開座位時，警員仍
      敲打電腦鍵盤，製作警詢筆錄；惟所謂製作筆錄，並非必
      須打字者完全將所詢問之筆錄打字完成後，受詢問人始得
      離開，警員之詢問如已告一段落，受詢問人暫時離開，而
      負責製作警詢筆錄之警員仍繼續按受詢問人所為供述，在
      電腦前將該訊問筆錄完成，而不違反受詢問人之原意，亦
      屬合於製作筆錄之職責，尚難遽謂該紙警詢筆錄完全不可
      採。況證人宋俊昇於本前審院審理時證稱：（問：你於6
      月23日在刑警大隊被詢問時，負責做記錄的警察是否有將
      詢問你的問題及你答詢的內容全部輸入電腦？答：有。）
      、（問：據上次開庭時勘驗的光碟片所示情形，在7分9秒
      至9分25秒，總計有2分多鐘，有警員一再詢問你問題而你
      也一直都有回答，但光碟片顯示，在此2分多鐘之間，做
      記錄的警員並未將詢、答內容記錄下來，對此你有何意見
      ？答：因為時隔多年，當時的情形我已經不太記得了。那
      天我看了光碟片後有認真回想當時的情形到底是如何，但
      我從樓上要下去地下室接受偵訊的時候，我因有吸食毒品
      ，我記不太清楚。我僅記得我第一次被帶出偵訊室好像是
      要去上廁所，至於第二次被帶出去做什麼，我已經不記得
      了。）、（問：依據光碟片所示，在9分41秒至10分47秒
      ，總共有1分多鐘，警察有詢問你「你有否向小美購買海
      洛因」，是否正確？答：對。）。證人宋俊昇於本院前審
      審理時固復證述：伊未曾向被告丙○○購買海洛因或安非
      他命」，且伊從醫院被抓到警局做筆錄前，因為剛被抓到
      之時伊還沒有吃解藥、比較清醒，警方就有提示被告他們
      的名字和口卡等資料給伊，意思就是要我指認他們有販賣
      毒品給伊不然連伊也會有事情，但伊跟被告他們實際上就
      不認識。況且，當初做筆錄時我因為犯藥癮，根本也不知
      道我自己筆錄做了些什麼內容。另在製作警詢筆錄，前後
      出去二次，第一次出去上廁所，第二次是警察讓我去打電
      話給我姑姑宋美英，伊向伊姑姑表示我被警察抓到了，要
      她去醫院看護我住院的祖父。伊被查獲當時的精神狀況還
      沒有很痛苦。但在吃醫院開的藥癮的解藥，有精神不濟。
      且伊被查獲當時之精神狀況有毒癮發作。伊在96年6月22
      日晚上9點多有施用海洛因，在23日早上6、7點被抓到，
      在8點多、9點製作筆錄；警察96年6月23日上午8點51分製
      作警詢筆錄之前，沒有提示筆錄給伊看，亦未要伊簽名。
      警察是在筆錄製作完畢後再讓伊閱覽簽名。警察在詢問伊
      時有做筆錄並在做完後給伊簽名。警察有先拿口卡給伊看
      ，然後叫伊說「丙○○、丁○○他們有在販賣毒品」、「
      我有向他們購買毒品」，警察還說若我不承認，我會有事
      情。該名警員就是去抓伊之警員。就是在庭的二位證人，
      但伊只記得其中一個。是製作筆錄的王玉郎及陳勝雄該二
      位警員叫伊咬丙○○他們，但有一個我不太記得他的名字
      。他們就說，這些被告有在販賣毒品，要伊指證說他們有
      在販賣，還說，若你不配合我，連你也會有事情。伊在製
      作警詢筆錄時，未向警方表示，在前一天晚上9點多有吸
      食毒品等語。惟證人王玉郎於本院前審審理時證稱：96年
      6月23日上午8點51分宋俊昇之偵詢筆錄是由伊訊問。在伊
      訊問宋俊昇時，另一位在場警員陳勝雄有將詢、答之內容
      當場輸入電腦。伊等製作筆錄會按各類型的案件（如販毒
      案）而有一般慣用格式的範本，伊等會引用舊有制式的格
      式內容（如犯罪手法）來修正、製作。若在那段時間內所
      問的內容與之前我們引用範本所做出的內容相符時，我們
      就不會再做輸入、修正。根據我們實務，我們會事先將詢
      問問題內容打好，待被詢問者回答後，我們會依據被詢問
      者的回答內容來輸入電腦、記載在筆錄上。我們都有打。
      我有看過光碟。但，筆錄與宋俊昇回答的內容都一致無誤
      、沒有擅改。我們筆錄內容有些可以複製之前的筆錄內容
      、稍做修改的方式來製作。況且我們也沒有違反宋俊昇的
      本意。我們製作筆錄時，可能會將筆錄上有關問題的部分
      預先從之前承辦過的案件筆錄中複製，然後修改與個案相
      關之內容。我們絕沒有違反宋俊昇的本意。因為陳勝雄是
      本件販毒案的主辦人，我看後面還有些問題要詢問，因此
      我先幫陳勝雄把問題輸入電腦。我們要按照宋俊昇回答的
      內容一一輸入電腦。伊等查獲宋俊昇當時，宋俊昇的精神
      狀況很好。伊在植入舊範本時，未同時將宋俊昇答覆的內
      容事先就一併輸入。我們就是拿前案的內容來修改，但我
      們還是有按宋俊昇答覆的內容據實記錄。我們是按照宋俊
      昇回答的意思輸入電腦。我們除了引用舊案的問題外，還
      有補充我們自己要詢問之問題。我們在製作筆錄前時有提
      示丙○○、甲○○等人的口卡給宋俊昇看。伊未叫宋俊昇
      要咬丙○○、甲○○等人，說就是這些人販賣毒品給他。
      伊等未在詢問前，就將筆錄做好，並把筆錄給宋俊昇簽名
      。我們都是按宋俊昇所言據實記載在筆錄上，我們不會憑
      空增添不實內容。關於宋俊昇回答內容的部分，確實均是
      當時由宋俊昇回答後才記載在筆錄上。宋俊昇回答的內容
      均實在。製作筆錄當時，宋俊昇的精神狀況良好。抓到時
      、製作時都良好。我們不會在製作警詢筆錄前就已經事先
      做好完整的筆錄要宋俊昇簽名。伊在製作警詢筆錄後，確
      實有提示筆錄內容讓宋俊昇閱覽後再讓他簽名。證人陳勝
      雄於本院前審審理時證陳：96年6月23日宋俊昇偵詢筆錄
      是由伊製作。我都有按照宋俊昇答覆的內容輸入。還有，
      關於筆錄製作部分，我們會依據之前相關案件（如毒品案
      件）的舊檔案內容，再按照宋俊昇答覆的內容做修改。而
      且我們都會將筆錄列印出來，經宋俊昇閱覽無誤後再讓他
      簽名捺印。我們一定會按照宋俊昇的原意輸入電腦、修改
      筆錄，然後將筆錄列印給他看，讓他簽名捺印。你或許會
      認為光碟畫面上沒有動作，但若我們不是按照宋俊昇所言
      製作筆錄，他不可能會簽名捺印。我們會想到一些要詢問
      的內容，就是會預設要詢問的問題，我先繕打在筆錄上，
      等到王玉郎帶宋俊昇回來時才問他，並非事先鍵入宋俊昇
      回答的內容。雖經勘驗在14分11秒到16分9秒，有2分多鐘
      時間，似未將宋俊昇回答的內容輸入電腦，但看起來好像
      沒有打字，但我們都有將詢答內容輸入電腦。我們當初在
      醫院帶到宋俊昇，因為宋俊昇顧慮他的親人在醫院無人照
      護，因此他要求我們讓他打電話通知其他家人去照護在醫
      院的親人。因為我們偵訊室在地下室，因此我們讓他到外
      面撥打電話。我們在96年6月23日8點51分開始製作筆錄之
      前約半個鐘頭抓到宋俊昇。我們帶到人之後，就直接帶回
      警局作筆錄。宋俊昇有向警方表示，他被抓到前有施用毒
      品，當天抓到宋俊昇時，他的精神狀況良好。我們在96年
      6月23日8點51分開始製作警詢筆錄時，宋俊昇的精神狀況
      良好。我們在製作筆錄前，未提示丙○○、甲○○等人的
      口卡給宋俊昇指認，是在做筆錄時拿給他看的。伊等亦未
      提前製作好筆錄讓宋俊昇簽名。宋俊昇在原審出庭作證時
      ，所稱：「在製作筆錄前，警察就將筆錄做好，就拿筆錄
      給我簽名我就簽」之證詞，並非事實。在製作筆錄時，我
      們有引用舊案的問題來問宋俊昇。我們會按照宋俊昇供述
      的原意輸入，若與調出來的舊案底稿內容不同，我們會按
      照宋俊昇的原意修改，才不至於變成「違背自己的意思而
      為陳述。」。我們在製作完筆錄、確實有提示給宋俊昇閱
      覽後才讓他簽名。我們在問到指認嫌疑人時，我們會提示
      指認嫌疑人記錄表請他指認。我們絕對未叫宋俊昇故意要
      指認丙○○、甲○○等人。因為宋俊昇有親人在醫院，他
      要打電話給家裡的人，請另一人去照護他在醫院的親人。
      宋俊昇從被抓到他製作完筆錄的這段時間內，宋俊昇的精
      神狀況都良好。宋俊昇所說他因前晚有吃藥之故而有些精
      神不濟的情形，是不實在。再經本院諭知由證人宋俊昇、
      王玉郎、陳勝雄當庭對質。證人陳勝雄證陳：因為宋俊昇
      他還要採尿，我們不可能讓他服用任何藥物（即宋俊昇所
      謂之解藥）。證人宋俊昇證謂：警員在製作筆錄完後，他
      們有將筆錄拿給我簽名、按指印，但因為我識字不多，所
      以看了也沒用。證人陳勝雄、王玉郎則均證述：我們有把
      筆錄拿給宋俊昇看，我們有問他「內容是否有需要修改的
      地方」，我們還有強調「我們有全程錄影錄音」。證人宋
      俊昇亦承認警方確曾詢問伊「內容是否有需要修改的地方
      」及「我們有全程錄影錄音」。另證人陳勝雄更證稱：我
      們當日有將宋俊昇移送地檢署給指揮的檢察官複訊具結，
      若宋俊昇有什麼問題，他在偵查中應該就可以跟檢察官反
      應。因此，我們剛才所言均屬事實。雖證人宋俊昇復證陳
      ：我認為他們都是自己人，反應也無效，所以我沒有反應
      等語。但警員既於製作完警詢筆錄之後，曾將筆錄拿給宋
      俊昇看，於看完後由其簽名、按指印，警員並詢以內容是
      否有需要修改之處，顯然已盡其職責，況警方於製作警詢
      筆錄之前或當時，應不可能允許宋俊昇服用任何藥物，方
      屬常態，宋俊昇復未提出其服用藥物之任何證據，尚難謂
      其證述為可信。再警察係隸屬行政院內政部警政署，在地
      方則受各縣市政府節制，而檢察官則隸屬行政院法務部，
      在地方則由各檢察署掌理，顯屬不相同之機構，證人宋俊
      昇所謂他們是自己人，反應無效，亦屬難予採信。
    (5)又同案共犯黃琦峰於原審審理時曾結證稱：「（問：你剛
      剛說有親眼看過丁○○幫丙○○送過毒品，有幾次？）一
      次，那次剛好我有坐在車上」、「（問：這次車上有誰？
      ）三人，我丙○○、丁○○，這次是送海洛因，送到二水
      那邊，金額我不知道，因為我坐在後面，丁○○都在開車
      ，錢是丙○○收的，但是他收多少錢我不知道」。於本院
      前審審理時，則結證稱：「（問：你是否曾跟丁○○一起
      送毒品給買方？）沒有，丁○○他是自己出去送的」云云
      ，二者似有乎有所矛盾不符。然觀之其於本院隨後結證之
      完整內容謂：「（問：你曾於97年1月17日在原審做證時
      ，證述曾看過丁○○幫丙○○送毒品，該部分是否屬實？
      ）是。」、「（問：你在何時、何地看到丁○○送毒品給
      誰？）我不認識對方，至於何時何地我忘記了。」、「（
      問：你是否有親眼目睹？）沒有。」、「（問：你做上述
      證述的理由為何？）因為那次我就在車子後面。」、「（
      問：你既然說你沒有親眼目睹，你如何知道丁○○有幫丙○○他們運送毒品？）因為我是幫丙○○拿東西給他人，
      我和丁○○都是司機。」、「（問：有關陳彥是否確實幫
      丙○○運送毒品給他人此點，你能否確認？）可以。」等
      語，足見黃琦峰所證「沒有與丁○○一起送毒品給買方」
      一語，應係指未單獨與被告丁○○基於送毒品之目的，而
      二人一同駕車外出之意，尚與其在原審所證「由丁○○開
      車搭載丙○○，其坐在後座，因而知道是幫丙○○送毒品
      」一節不相矛盾。故由黃琦峰之證言亦可以確認被告丁○○確有幫丙○○運送毒品給他人。綜上所述，被告等3人
      與黃琦峰所組成之販毒集團，渠等販賣海洛因之分工情節
      如前所述乙情，足堪認定。
  (二)被告等與黃琦峰等4人曾於附表一、二、三所示之時間、地
    點，以附表一、二、三所示之聯絡購買方式，分別販賣第一
    級毒品海洛因予證人宋俊昇3次、證人施有禮4次及證人詹東
    濬1次等情，有如附表一、二、三證據欄所示之證據可資佐
    證，詳如前述，堪予認定。至證人宋俊昇、施有禮、詹東濬
    雖於原審審理時，證人宋俊昇於本院前審審理時翻異前詞，
    證人宋俊昇於原審97年1月17日審理時具結後改證稱：其僅
    認識「海豬」，被告丙○○、甲○○及丁○○伊均不認識，
    其不會說話害他們，照片上所示騎乘車號M2K-591號機車之
    男子即係伊，伊係跟「海豬」（即指黃琦峰）買海洛因，當
    天其僅有拿500元給「海豬」，96年5月25日那通亦係其通聯
    紀錄，其不知道「姐啊」是誰，而在派出所內係因警察教導
    ，才會說跟小美買2,000元海洛因及蹺蹺就是磅秤；而96年4
    月19日那通通聯是伊與黃琦峰通話，欲向黃琦峰買行動電話
    等語（見原審卷(二)97年1月17日審理筆錄）；於本院前審審
    理時改稱：伊未向被告丙○○、甲○○及丁○○等人購買海
    洛因，是警員叫伊咬被告丙○○等人云云。證人施有禮於原
    審97年7月10日審理時則改證稱：其雖有打電話找被告丙○○，但未曾見過面，被告丙○○也沒拿海洛因給其，在庭被
    告中，其僅認識黃琦峰；其雖有打過電話，但是不知道對方
    接電話是何人，且最後都沒有完成交易，在警局時都有拿相
    片指認，但看相片及看本人有落差，其亦不認識被告甲○○
    ，小美也非被告甲○○，警局所拿供其指認為「小美」的照
    片，跟本人不符有落差，其所施用之海洛因是向大胖以0000
    00 0000電話購買，而都是海豬（即指黃琦峰）拿出來給伊
    的，警詢時，警方均無何刑求、逼供，其在偵訊時確實曾說
    過被告丙○○有時會委由被告甲○○、黃琦峰及丁○○拿海
    洛因到水姑娘檳榔攤給其等語（見原審卷(三)97年7月10日審
    理筆錄）；另證人詹東濬於原審97年7月10日審理時具結後
    則證稱：其曾向被告丙○○購買海洛因後，由被告丁○○、
    黃琦峰交付海洛因，而其打電話時，被告丙○○、丁○○、
    黃琦峰都有接過，另外也有一名「小美」之女生接過電話，
    但「小美」不是在庭被告甲○○，其僅知道「小美」與被告
    丙○○、丁○○及黃琦峰等人均係朋友關係，其在警詢時曾
    經指認過「小美」的照片，但與本人有落差云云（見原審卷
    三97年7月10日審理筆錄）。然查：
    證人宋俊昇於原審審理時先係證稱：其在警詢時因毒癮發
      作，所以已經不清楚警察問什麼事，其未曾向被告丙○○
      購買海洛因或甲基安非他命，被告等人伊僅認識「海豬」
      ；然於檢察官請求原審提示證人宋俊昇於檢察官偵訊時所
      為筆錄，並詢問96年6月23日之偵訊筆錄是否屬實時，證
      人宋俊昇連看都沒有看筆錄即證稱「有些不實在」，並證
      稱：其係向「海豬」買的等語（見原審卷(二)97年1月17日
      審理筆錄）。另觀諸證人施有禮於原審審理時，亦改證稱
      其僅係與黃琦峰交易海洛因，證人宋俊昇、施有禮迴護不
      認罪之被告丙○○、甲○○及丁○○等情灼然。證人宋
      俊昇、施有禮及詹東濬於警詢時，均經警察提示照片供渠
      等指認，其中就渠等指認綽號「小美」之人為何人時，渠
      等3人於異時異地分別指認被告甲○○即係綽號「小美」
      之人，此有證人宋俊昇、施有禮、詹東濬指認犯罪嫌疑人
      紀錄表各1份在卷可稽（見96年度他字第492號卷第16頁、
      96 年度偵字第6374號卷第65、77頁），且經原審對照渠
      等3人所指認之被告甲○○照片，與於原審暨本院應訊之
      被告甲○○本人相似度極高，又被告甲○○於警詢時亦曾
      坦承其綽號即為「小美」，足認證人宋俊昇、施有禮、詹
      東濬所指「小美」之人，即係被告甲○○無誤。渠等事後
      於原審暨本院審理時翻異前詞，顯應係與被告丙○○、甲○○、丁○○等人同時在庭應訊，而故為迴護之詞。至證
      人施有禮於警訊時就附表二編號4所示之購買毒品價格，
      雖稱係1,500元，然於原審詰問時，則具體結證稱該次電
      話監聽譯文（當庭提示告以要旨））所謂「改81就是三滴
      」，是指3,000元的海洛因之意，可能警局說錯了等語，
      故本院認該次交易之金額，應以施有禮於原審結證之3,00
      0元，始與實情相符。
  (三)按販賣毒品之所謂販賣行為，須行為人主觀上有營利意圖，
    且客觀上有販入或賣出毒品行為，即足構成，至於實際上是
    否已經獲利，則非所問；必也始終無營利之意思，而以原價
    或低於原價有償讓與他人，方難謂為販賣行為，而僅得以轉
    讓罪論處（參照最高法院93年度臺上字第1651號判決要旨）
    。又販賣海洛因毒品本無一定價格，各次買賣之價格，當亦
    各有差異，隨供需雙方之資力、關係之深淺、需求之數量、
    貨源之充裕與否、販賣者對於資金之需求如何即殷切與否，
    以及政府查緝之態度，進而為各種不同之風險評估，而為機
    動性之調整，是其價格標準，自非一成不變，且販賣者從各
    種「價差」或「量差」或係「純度」謀取利潤方式，或有差
    異，然其所圖利益之非法販賣行為目的，則屬相同，並無二
    致。本件被告等與同案共犯黃琦峰等人所為各次販賣毒品犯
    行，雖因並未當場查獲販毒事實，且時隔久遠，而無從察知
    其販賣毒品確實數量；惟毒品危害防制條例所處罰之「販賣
    」毒品罪，所著重者為在主觀上有藉以牟利之惡性，及對毒
    品之擴散具有較有償或無償轉讓行為更嚴重之危害性，被告
    等人有無「營利」之意圖係從客觀之社會環境、情況及證人
    、物證等資料，依據證據法則綜合研判認定。衡諸毒品海洛
    因量微價高，且依一般社會通念以觀，販賣行為在通常情形
    下均係以牟利為其主要誘因及目的。從而，舉凡其有償交易
    ，除足反證其確另基於某種非圖利本意之關係外，通常尚難
    因無法查悉其販入價額作為是否高價賣出之比較，諉無營利
    之意思，阻卻販賣犯行之追訴。本件被告等人確共同有上開
    販賣毒品之行為，已經調查屬實，考量社會大眾均知買賣海
    洛因係非法行為之客觀社會環境，依據上開積極證據及經驗
    法則綜合研判，被告等人應係基於意圖營利之犯意聯絡而販
    賣毒品，要無疑義。
  (四)綜上所述，本案被告等被訴共同販賣第一級毒品海洛因犯行
    事證明確，應予依法論科。
二、查被告等行為後，毒品危害防制條例第4條、第11條、第11
    條之1、第17條、第20條及第25條條文業經修正，並於98年5
    月20日以華總一義字第09800125141號公布，同年月22日生
    效在案（參司法院98年6月29日院台廳刑一字第0980014643
    號函意旨）。按行為後法律有變更者，適用行為時之法律，
    但行為後之法律有利於行為人者，適用最有利於行為人之法
    律，刑法第2條第1項訂有明文。而販賣第一級毒品之刑罰，
    修正前毒品危害防制條例第4條第1項、第2項係規定為：「
    製造、運輸、販賣第一級毒品者，處死刑或無期徒刑；處無
    期徒刑者，得併科新臺幣1千萬元以下罰金。製造、運輸、
    販賣第二級毒品者，處無期徒刑或七年以上有期徒刑，得併
    科新臺幣七百萬元以下罰金。」修正後同條項之規定則將刑
    度提高為：「製造、運輸、販賣第一級毒品者，處死刑或無
    期徒刑；處無期徒刑者，得併科新臺幣二千萬元以下罰金。
    製造、運輸、販賣第二級毒品者，處無期徒刑或七年以上有
    期徒刑，得併科新臺幣一千萬元以下罰金。」比較新舊法結
    果，修正前之規定較為有利於被告。又修正前毒品危害防制
    條例第17條之規定為：「犯第4條第1項至第4項、第5條第1
    項至第4項前段、第6條第1項至第4項、第7條第1項至第4項
    、第8條第1項至第4項、第10條或第11條第1項、第2項之罪
    ，供出毒品來源，因而破獲者，得減輕其刑。」修正後毒品
    危害防制條例第17條則規定：「犯第4條至第8條、第10條或
    第11條之罪，供出毒品來源，因而查獲其他正犯或共犯者，
    減輕或免除其刑。犯第4條至第8條之罪於偵查及審判中均自
    白者，減輕其刑。」修正後之毒品危害防制條例第17條第1
    項增列得免除其刑，第2項增列被告於偵查及審判中均自白
    ，得減輕其刑之規定，顯然修正後之新法對被告較有利。綜
    合比較本件被告等所犯各罪，除被告甲○○就附表編號2所
    示之犯行，於偵查及本院審判中均自白，而得適用修正後毒
    品危害防制條例第17條第2項規定減輕其刑（另詳後述），
    基於整體適用原則，應認適用修正後之規定較有利於被告甲○○外，其餘被告各犯行，均應適修正前之規定。核被告等
    人所為如附表一編號1至3（被告甲○○就編號2除外）、附
    表二編號1至4、附表三所示之犯行，均係犯修正前毒品危害
    防制條例第4條第1項之販賣第一級毒品海洛因罪。被告甲○○就附表一編號2所示之犯行，則係犯修正後毒品危害防制
    條例第4條第1項之販賣第一級毒品罪。被告等各次販賣海洛
    因前持有第一級毒品海洛因之低度行為，應各為渠等販賣第
    一級毒品之高度行為所吸收，不另論罪。被告等人與同案共
    犯黃琦峰就附表一編號1至3、附表二編號1至4、附表三所示
    之犯行，均有犯意聯絡及行為分擔，皆為共同正犯。按94年
    2 月2日修正公布，於95年7月1日施行之刑法，基於刑罰公
    平原則之考量，杜絕僥倖之犯罪心理，並避免易致鼓勵犯罪
    之誤解，已刪除第56條連續犯之規定。行為人反覆實行之犯
    罪行為茍係在刑法修正施行後者，因法律之修正已生阻斷連
    續犯之法律效果，除認應合於接續犯、繼續犯、集合犯等實
    質上一罪關係而以一罪論處外，基於一罪一罰之刑罰公平性
    ，自應併合處罰。而刑法上所謂集合犯是指立法者所制定之
    犯罪構成要件中，本就預定有數個同種類之行為將反覆實行
    之犯罪而言，是將各自實現犯罪構成要件之多數行為，解釋
    為集合犯，而論以一罪；是以對於集合犯，必須從嚴解釋，
    以符合立法者之意向。所謂集合犯，係指數犯罪構成要件中
    ，本即預定有數個同種類之行為將反覆實行，雖其特質為行
    為含有反覆實行複數行為而評價為包括一罪，但並非其所有
    反覆實行之行為，皆一律認為包括一罪，仍須從行為人之主
    觀犯意，自始係基於概括性，行為之時、空上具有密切關係
    ，且依社會通念，認屬包括之一罪為合理適當者，始足當之
    ，否則仍應依實質競合予以併合處罰。犯罪是否包括一罪之
    集合犯，客觀上，應斟酌其法律規定文字之本來意涵、實現
    該犯罪目的之必要手段、社會生活經驗中該犯罪實行常態及
    社會通念等；主觀上，則視其是否出於行為人之一次決意，
    並秉持刑罰公平原則，加以判斷（最高法院96年度臺上字第
    1850號、96年度臺上字第3531號、96年度臺上字第4969號、
    96年度臺上字第1168號判決意旨參照）。本件被告等人意圖
    營利而販賣毒品共8次之行為，為實現牟利之犯罪目的，依
    吾人之生活經驗，其犯罪之實行，固以反覆、繼續為常態，
    然其販賣之時間，自96年4月間起，迄96年6月間止，長達2
    月許，販賣對象復包括證人宋俊昇、施有禮及詹東濬等人，
    實難認係出於被告等人之1次犯意決之；況此類綿延數月，
    異時、異地且異其對象之販賣毒品行為，依社會通念，殊難
    認以評價為一罪為適當；再者，其多次販賣毒品，致該毒品
    氾濫，嚴重危害國人身心健康之犯罪結果，評價為集合犯之
    包括一罪，難謂符合法律規範本質，更與刪除連續犯之修法
    意旨相違，自不得認僅成立集合犯之包括一罪，是被告等4
    人所犯8次販賣毒品海洛因犯行，均應分論併罰。公訴意旨
    認被告等人此部分8次販賣毒品海洛因犯行，係屬集合犯關
    係，尚有誤會。被告甲○○前於95年間，因施用第二級毒品
    案件，經原審以94年度斗簡字第651號，判處有期徒刑6月確
    定，入監執行後，於95年10月12日縮短刑期執行完畢等情，
    有臺灣高等法院被告前案紀錄表一紙在卷可稽，被告甲○○
    於有期徒刑執行完畢5年內又故意再犯本案之8罪，均為累犯
    ，除死刑、無期徒刑部分依法不得加重外，皆應依刑法第47
    條第1項規定，加重其刑（販賣第一級毒品罪之法定本刑為
    死刑、無期徒刑，被告甲○○此部分依法不得再予加重，僅
    就罰金刑部分加重）。又被告甲○○就附表一編號2所示之
    犯行，於偵查及本院審理中均自白犯行，有各該筆錄在卷可
    稽，應依修正後毒品危害防制條例第17條第2項規定減輕其
    刑。另按販賣第一級毒品罪之法定刑為死刑或無期徒刑，然
    同為販賣第一級毒品之人，其原因動機不一，犯罪情節未必
    盡同，或有大盤毒梟者，亦有中、小盤之分，甚或僅止於吸
    毒者友儕間為求互通有無之有償轉讓者亦有之，其販賣行為
    所造成危害社會之程度自屬有異，法律科處此類犯罪，所設
    之法定最低本刑卻同為「死刑或無期徒刑」，不可謂不重。
    於此情形，倘依其情狀處以較輕之徒刑，即足以懲儆，並可
    達防衛社會之目的者，自非不可依客觀之犯行與主觀之惡性
    二者加以考量其情狀，是否有可憫恕之處，適用刑法第59條
    之規定酌量減輕其刑，期使個案裁判之量刑，能斟酌至當，
    符合比例原則。本件被告等人販賣第一級毒品海洛因，無視
    國家對於杜絕毒品危害之禁令，渠等行為固屬不當，應予非
    難，然被告等人販賣海洛因之對象尚僅證人宋俊昇、施有禮
    、詹東濬3人，且該等3人均係原即染有毒癮之人，被告等共
    同販賣海洛因之次數共8次，每次獲利在5百元至3千元間，
    獲利尚非至鉅，渠等犯罪之情節尚非至惡，僅因一時貪念，
    致罹重典，然相對於長期大量販賣毒品之大毒梟而言，被告
    等對社會治安及國民健康之危害顯然較小，且被告丙○○、
    丁○○前均尚無販賣毒品之前科犯行，被告甲○○前則雖有
    上述施用第二級毒品犯行，然尚查無販賣、意圖販賣而持有
    毒品等前科素行，綜上被告等人犯案情節觀之，倘仍遽處以
    法定本刑之最低刑度，無異仍屬失之過苛而不盡情理，不免
    予人情輕法重之感，且難謂符合罪刑相當性及比例原則，更
    無從與大毒梟之惡行有所區隔，是渠等犯罪情狀相較於法定
    之重刑，在客觀上足以引起一般人之同情，情節尚堪憫恕，
    宜均依刑法第59條之規定，對被告等人所犯上開8次販賣第
    一級毒品海洛因之犯行，均酌量減輕其刑。
三、原審法院因認被告等罪證明確，而各予論罪科刑，固屬有據
    。惟按毒品危害防制條例第19條第1項固規定「犯第四條至
    第九條、第十二條、第十三條或第十四條第一項、第二項之
    罪者，其供犯罪所用或因犯罪所得之財物，均沒收之，如全
    部或一部不能沒收時，追徵其價額或以其財產抵償之」。但
    共同正犯之犯罪所得為新臺幣時，因係合併計算，且於全部
    或一部不能沒收時以其財產抵償之，為避免執行時發生重複
    沒收、抵償之情形，故各共同正犯之間係採連帶沒收主義，
    於裁判時僅諭知連帶沒收，不得就全體共同正犯之總所得，
    對各該共同正犯分別重複諭知沒收；此與罰金刑應分別諭知
    、分別執行者不同。原審法院就本件被告等與黃琦峰共犯8
    次販賣海洛因犯罪所得財物之金額各如附表所示，並未採連
    帶沒收主義，對各共同正犯諭知連帶沒收，反而分別對被告
    等與黃琦峰重複為沒收及以財產抵償之諭知，已有違誤。又
    原判決未及比較上開毒品危害防制條例修正前後之規定，選
    擇適當之規定論罪科刑，且未依修正後該條例第17條第2項
    規定，對被告甲○○就附表一編號2所示之犯行，予以減輕
    其刑，亦有未合。被告等上訴意旨否認犯行，並執陳詞指摘
    原判決不當，雖無理由，然原判決關於被告等之論罪科刑，
    既有上揭可議之處，仍應由本院予以撤銷改判。爰審酌被告
    等鋌而走險從事販毒交易，明知海洛因為第一級毒品，使用
    容易成癮，濫行施用，非但對施用者身心造成傷害，且多有
    施用致死之案例，而因其成癮性，常使施用者經濟地位發生
    實質改變而處於劣勢，容易造成家庭破裂戕害國力，為國家
    嚴格查禁之違禁物，仍不顧其販賣對象可能面臨之困境，加
    以販賣，其販賣對象為3人，販賣次數共達8次助長毒品流通
    ，致生危害於社會甚鉅，另被告丙○○本身並無施用海洛因
    素行，仍為賺取生活所需，而組成本販毒集團，且居集團首
    腦，惡性最大，及參酌被告甲○○、丁○○之參與程度，被
    告丙○○、丁○○於審判中翻異警訊、偵查中之自白，難見
    悔意，被告甲○○僅坦承部分犯行等一切情狀，分別量處如
    原判決主文第二、三、四項所示之刑，並就主刑部分各定其
    應執行之刑（其他詳細部分見附表一、二、三所載）。
四、另按毒品危害防制條例第19條第1項規定，犯販賣毒品罪者
    ，其犯罪所得之財物均沒收之，係採義務沒收主義。故販賣
    毒品所得之對價，不問其中成本若干，利潤多少，均應全部
    諭知沒收，貫徹政府查禁煙毒之決心，以符立法本旨（最高
    法院91年度臺上字第2419號判決意旨參照）。另按毒品危害
    防制條例第4條第1項之販賣第一級毒品罪者，其因犯罪所得
    之財物，沒收之，如全部或一部不能沒收時，追徵其價額或
    以其財產抵償之。同條例第19條第1項雖有明文，然所稱因
    犯罪所得之財物，係以實際所得者為限，苟無所得或尚未取
    得者，即無從為沒收、追徵或以財產抵償之諭知（最高法院
    96年度臺上字第2331號判決意旨參照）。查被告等於附表一
    編號1、2，及附表二編號1至4，及附表三所示時、地，分別
    販賣海洛因予證人宋俊昇、施有禮及詹東濬，所得各為附表
    交易價格欄所載之金額，應均依毒品危害防制條例第19條第
    1項規定，於各主文欄項下，宣告與同案共犯黃琦峰連帶沒
    收，如全部或一部不能沒收時，皆以其等財產連帶抵償之。
    另被告等人於附表一編號3所示之時、地，販賣海洛因予證
    人宋俊昇之交易價格雖為1,000元，然因證人宋俊昇現款不
    夠，僅暫先支付500元等情，業據證人宋俊昇於原審審理時
    證述在卷，且乏積極證據足資證明證人宋俊昇業已將前揭欠
    款500元交予被告等人，參諸前開說明，被告等人就附表一
    編號3所示販賣予宋俊昇之實際所得應僅為500元。另被告等
    人販賣海洛因所使用之0000-000000、0000-000000、000000
    0000門號及裝填各該門號使用之行動電話，被告等人均否認
    為渠等所有，且0000000000、0000000000、0000000000均非
    被告等或同案共犯黃琦峰所申請乙節，有臺灣大哥大股份有
    限公司97年3月21日法大字97026231號函、中華電信股份有
    限公司客戶服務處97年3月27日信客一（一）警密（97）字
    第103號查詢電信使用資料函復單、和信電訊股份有限公司
    97年4月30日和信（企營）字第09720402367號函1紙在卷可
    稽，按依毒品危害防制條例第19條第1項規定宣告沒收，因
    該條項並無如同條例第18條第1項所定（不問屬於犯人所有
    與否，沒收之）之明文，故應屬相對沒收主義之立法，其應
    沒收之物，應以屬被告所有者為限（最高法院93年度臺上字
    第462號判決參照），準此，上開充作被告等人聯絡販賣海
    洛因所用之行動電話及SIM卡，因被告等人否認為渠等所有
    ，復查無其他積極證據足以證明被告等人即係所有人，自均
    毋庸依同條例第19條第1項規定宣告沒收之。至本案搜索查
    扣如犯罪事實欄所載之海洛因、甲基安非他命、不明粉末、
    研磨機、玻璃球吸食器、行動電話、SIM卡、電子磅秤、夾
    鏈袋、削尖吸管、帳冊、數位錄音機、手提包、錄影機、DV
    D光碟機、傳真機、電腦主機、現金24,000元、千元偽鈔5張
    、注射針筒、吸食器等物品，被告甲○○、丁○○及共犯黃
    琦峰均陳稱係欲供渠等己身施用之毒品及工具，尚非欲供伊
    等販賣海洛因所用，且查無證據足資證明前開物品確與本案
    被告等人販賣海洛因犯行有關聯，本院自無從併予宣告沒收
    。
五、不另為無罪諭知部分：
  (一)公訴意旨另略以：被告丙○○於96年4月間，在彰化縣社頭
    鄉某處，以每次2,000元至3,000元不等之價格，反覆販賣海
    洛因予被告黃琦峰至少7次；另被告丙○○、甲○○、丁○○及同案共犯黃琦峰自96年4月初起至同年6月21日止，亦共
    同反覆販賣海洛因予綽號「炳宏」、「阿海」等成年男子，
    因認被告丙○○、甲○○及丁○○此部分，均另涉犯毒品危
    害防制條例第4條第1項販賣第一級毒品罪嫌，且與前開經本
    院論罪科刑部分，有集合犯之一罪關係。
  (二)按犯罪事實應依證據認定之，無證據不得認定其犯罪事實，
    又不能證明被告犯罪者，應諭知無罪判決，刑事訴訟法第15
    4條第2項、第301條第1項分別定有明文。而刑事訴訟上證明
    之資料，無論為直接證據或間接證據，均須達於通常一般之
    人均不致有所懷疑，而得確信其真實之程度，始得據為有罪
    之認定，若其關於被告是否犯罪之證明未能達此程度，而有
    合理之懷疑存在，致使無從形成有罪之確信，根據「罪證有
    疑，利於被告」之證據法則，即不得據為不利被告之認定，
    此有最高法院76年臺上字第4986號判例可稽。
  (三)公訴意旨認被告等人涉犯上揭罪嫌，就被告丙○○販賣海洛
    因予黃琦峰部分，無非係以證人黃琦峰之證述；就被告等人
    販賣海洛因予「炳宏」、「阿海」部分，則係以被告丙○○
    、同案共犯黃琦峰自白及卷附通訊監察譯文為其主要論據。
    訊據被告丙○○辯稱：伊未曾販賣海洛因予黃琦峰云云；另
    被告甲○○、丁○○亦均否認上情。按施用毒品者其供出毒
    品來源，因而破獲者，法律規定得減輕其刑，是施用毒品者
    有為偵查機關誘導、或為邀輕典而為不實陳述之可能，其陳
    述之真實性自有合理之懷疑，其所稱向某人購買之供述，須
    補強證據以擔保其供述之真實性，所謂補強證據，雖非以通
    訊監察譯文為其必要，然應指其他有關證明施用毒品者之關
    於毒品交易之供述真實性之相關證據而言，必須與施用毒品
    者關於毒品交易之供述，具有相當程度之關連性，而足使一
    般人對施用毒品者關於毒品交易之供述，並無合理之懷疑存
    在，而得確信其為真實，始足當之。經查：
    (1)就被告丙○○販賣海洛因予黃琦峰至少7次部分：
      被告丙○○於96年6月23日偵訊時，固曾陳稱：黃琦峰向
      伊拿海洛因也是要錢的等語，然被告丙○○此部分陳述，
      就交易海洛因之時、地、交易金額、交易方式及交易次數
      ，均未具體陳明；且被告丙○○嗣後復已翻異前詞，改辯
      稱，未曾販賣海洛因予黃琦峰；是被告丙○○此部分自白
      之真實性及證明力即已有疑。再證人黃琦峰於96年6月23
      日偵訊時具結後亦證稱：其在96年4月間，開始向被告丙○○購買海洛因，每次購買金額2,000元、2,500元或3,00
      0元等語（見96年度偵字第5837號卷第77頁）；然證人黃
      琦峰於原審97年1月17日審理時具結後改證稱：其係分別
      於96年3月中及同年3月底，均在彰濱工業區，各以500元
      向被告丙○○購買海洛因等語，蓋觀諸證人黃琦峰於偵訊
      及原審審理時，倘如證人黃琦峰所述，其僅向被告丙○○
      購買海洛因2次，惟其就交易金額之證述，前後卻有極大
      之差距，且就被告丙○○販賣海洛因予黃琦峰部分，除證
      人黃琦峰前後不一之證述外，尚無任何補強證據可資佐證
      ，實無法遽予採信為論罪基礎。
    (2)就被告丙○○、甲○○、丁○○販賣海洛因予綽號「炳宏
      」、「阿海」部分：
      被告丙○○於警詢時固坦承綽號「阿海」之人曾於96年4
      月9日與伊聯絡欲購買海洛因等語；另同案共犯黃琦峰則
      於本院前審97年1月17日以證人身分接受訊問時，陳稱：
      其曾經送貨給「炳宏」、「阿海」各1次等語，並有綽號
      「炳宏」之人以0000-000-000門號，於96年4月9日下午6
      時48分撥入被告等人所使用門號0000000000（以下簡稱第
      3通通聯），及不詳姓名年籍男子以00-0000000門號，於9
      6年5月9日上午9時58分，撥入被告等人使用之0000000000
      門號（以下簡稱第4通通聯）之通訊監察譯文2紙在卷可稽
      （見警卷第13頁，96年度偵字第6374號卷第45頁）；另同
      案共犯黃琦峰於原審97年1月17日審理時以證人身分具結
      後亦證稱：其曾經送貨給「炳宏」、「阿海」各1次等語
      。惟查：被告丙○○於警詢時，經警提示前開第3通通
      聯譯文表示意見時，被告丙○○即陳稱：伊不確定是否有
      交易等語；另同案共犯黃琦峰於警詢時，經警提示前開第
      4通通聯譯文表示意見時，黃琦峰亦表示該通電話係綽號
      「阿海」之人，在詢問被告丁○○之電話，欲向被告丁○○買毒品，然該次「阿海」沒有錢，所以沒有交易成功等
      語，足認縱有前開2通訊監察譯文，然尚乏積極證據足資
      證明該2次通聯後，確有毒品海洛因交易成功之情；且乏
      積極證據足資證明被告等人於推由被告丙○○、黃琦峰與
      前開綽號「炳宏」、「阿海」之2人通話時，即已意圖營
      利而販入欲供該次販賣之海洛因；亦乏積極證據足資證明
      被告丙○○及黃琦峰2人於與「炳宏」、「阿海」通話時
      ，確有販賣海洛因之真意；證人黃琦峰於原審97年1月
      17日同日審理時先證稱：其僅親自送貨給「APPLE」及「
      MARCH」；且其就審判長詢問「是否認識外號炳宏的人？
      」，證人黃琦峰先證稱：不熟，聽過這個人，嗣後始改證
      稱：曾送貨1次給炳宏；另就審判長詢問「是否認識阿海
      ？」，證人黃琦峰則證稱：「聽過，但沒有送貨給他過，
      只聽過丙○○在談這個人。」等語。惟嗣後始又改證稱：
      伊係送去山腳路那邊等語（見原審卷當日筆錄），是證人
      黃琦峰就是否曾送海洛因給「炳宏」、「阿海」乙情，於
      原審同日審理時，前後證述顯不一致，復與證人黃琦峰以
      被告身分於警局應訊時所述相悖，從而，尚難僅憑證人黃
      琦峰於原審審理時之證述，而為被告等人不利之認定。
    (3)此外，復查無其他積極證據足以證明被告丙○○、甲○○
      、丁○○各有此部分販賣第一級毒品海洛因之犯行，此部
      分自屬不能證明被告等人犯罪，原應為被告等人無罪之諭
      知，惟公訴意旨認此部分，與被告等人前經本院論罪科刑
      部分，有集合犯之一罪關係，爰不另為無罪之諭知。
據上論斷，應依刑事訴訟法第369條第1項前段、第364條、第299
條第1項前段，修正前毒品危害防制條例第4條第1項、第19條第1
項，修正後毒品危害防制條例第4條第1項、第17條第2項、第19
條第1項，刑法第2條第1項、第11條、第28條、第47條第1項、第
59條、第51條第5款，判決如主文。
本案經檢察官乙○○到庭執行職務。
中    華    民    國    99    年    1     月    21    日
            刑事第六庭  審判長法  官  李  文  雄
                              法  官  陳  如  玲
                              法  官  邱  顯  祥
上列正本證明與原本無異。
如不服本判決應於收受送達後十日內向本院提出上訴書狀，其未
敘述上訴之理由者並得於提起上訴後十日內向本院補提理由書（
均須按他造當事人之人數附繕本）「切勿逕送上級法院」。
                              書記官  林  育  萱
中    華    民    國    99    年    1     月    21    日
附錄本案論罪科刑法條：
修正前毒品危害防制條例第4條
製造、運輸、販賣第一級毒品者，處死刑或無期徒刑；處無期徒
刑者，得併科新臺幣 1 千萬元以下罰金。
製造、運輸、販賣第二級毒品者，處無期徒刑或 7 年以上有期徒
刑，得併科新臺幣 7 百萬元以下罰金。
前五項之未遂犯罰之。
修正前毒品危害防制條例第19條
犯第4條至第9條、第12條、第13條或第14條第1項、第2項之罪者
，其供犯罪所用或因犯罪所得之財物，均沒收之，如全部或一部
不能沒收時，追徵其價額或以其財產抵償之。
修正後毒品危害防制條例第4條
製造、運輸、販賣第一級毒品者，處死刑或無期徒刑；處無期徒
刑者，得併科新臺幣 2 千萬元以下罰金。
製造、運輸、販賣第二級毒品者，處無期徒刑或 7 年以上有期
徒刑，得併科新臺幣 1 千萬元以下罰金。
製造、運輸、販賣第三級毒品者，處 5 年以上有期徒刑，得併
科新臺幣 7 百萬元以下罰金。
製造、運輸、販賣第四級毒品者，處 3 年以上 10 年以下有期
徒刑，得併科新臺幣 3 百萬元以下罰金。
製造、運輸、販賣專供製造或施用毒品之器具者，處 1 年以上
7 年以下有期徒刑，得併科新臺幣 1 百萬元以下罰金。
前五項之未遂犯罰之。
附表一：販賣第一級毒品海洛因予宋俊昇部分：
┌─┬──┬──┬──────┬───┬───────┬─────────────────┐
│編│交易│交易│聯絡購買方式│交易價│  證      據  │     主            文             │
│號│時間│地點│            │格（新│              │                                  │
│  │    │    │            │臺幣）│              │                                  │
├─┼──┼──┼──────┼───┼───────┼─────────────────┤
│1 │96年│臺灣│由宋俊昇以其│2包1,4│1、證人宋俊昇 │丙○○共同販賣第一級毒品，處有期徒│
│  │4月1│地區│使用之0923-1│00元  │於警、偵訊之證│刑拾陸年。                        │
│  │9日 │某不│70-393門號，│      │述（見96年度他│甲○○共同販賣第一級毒品，累犯，處│
│  │上午│詳地│撥打當時由陳│      │字第492號卷第9│有期徒刑拾伍年拾月。              │
│  │10時│點  │承志使用之09│      │至13頁、第28頁│丁○○共同販賣第一級毒品，處有期徒│
│  │51分│    │00-000-000門│      │至第29頁）。  │刑拾伍年陸月。                    │
│  │通話│    │號，約定購買│      │2、通訊監察譯 │因販賣毒品所得之財物新臺幣壹仟肆佰│
│  │後某│    │海洛因之時、│      │文1紙（見同上 │元，對丙○○、甲○○、丁○○與黃琦│
│  │時  │    │地及交易價格│      │卷第19頁）。  │峰連帶沒收之，如全部或一部不能沒收│
│  │    │    │。          │      │3、被告丙○○ │時，以其四人財產連帶抵償之。      │
│  │    │    │            │      │、黃琦峰之警詢│                                  │
│  │    │    │            │      │自白。        │                                  │
├─┼──┼──┼──────┼───┼───────┼─────────────────┤
│2 │96年│臺灣│由宋俊昇以其│2,000 │1、證人宋俊昇 │丙○○共同販賣第一級毒品，處有期徒│
│  │5月2│地區│住家電話04-8│元    │於警、偵訊之證│刑拾陸年。                        │
│  │5日 │某不│802920，撥打│      │述（見96年度他│甲○○共同販賣第一級毒品，累犯，處│
│  │下午│詳地│當時由甲○○│      │字第492號卷第9│有期徒刑捌年。                    │
│  │1時2│點  │使用之0939-9│      │至13頁、第28頁│丁○○共同販賣第一級毒品，處有期徒│
│  │分後│    │75-987門號，│      │至第29頁）。  │刑拾伍年陸月。                    │
│  │某時│    │約定購買海洛│      │2、通訊監察譯 │因販賣毒品所得之財物新臺幣貳仟元，│
│  │    │    │因之時、地及│      │文1紙（見彰警 │對丙○○、甲○○、丁○○與黃琦峰連│
│  │    │    │交易價格。  │      │刑偵三字第9600│帶沒收之，如全部或一部不能沒收時，│
│  │    │    │            │      │35752號警卷第3│以其四人財產連帶抵償之。          │
│  │    │    │            │      │8頁）。       │                                  │
│  │    │    │            │      │3、被告甲○○ │                                  │
│  │    │    │            │      │之警詢、本院自│                                  │
│  │    │    │            │      │白。          │                                  │
├─┼──┼──┼──────┼───┼───────┼─────────────────┤
│3 │96年│彰化│由宋俊昇以其│1,000 │1、證人宋俊昇 │丙○○共同販賣第一級毒品，處有期徒│
│  │6月1│縣田│住家電話04-8│元，惟│於警、偵訊及原│刑拾陸年。                        │
│  │4日 │中鎮│802920，撥打│宋俊昇│審審理時之證述│甲○○共同販賣第一級毒品，累犯，處│
│  │下午│黃昏│當時由被告黃│僅先支│（見96年度他字│有期徒刑拾伍年拾月。              │
│  │4時 │市場│琦峰使用之09│付500 │第492號卷第9至│丁○○共同販賣第一級毒品，處有期徒│
│  │45分│旁停│00-000-000門│元    │13頁、第28頁至│刑拾伍年陸月。                    │
│  │後某│車場│號，約定購買│      │第29頁，及原審│因販賣毒品所得之財物新臺幣伍佰元，│
│  │時  │    │海洛因之時、│      │卷）。        │對丙○○、甲○○、丁○○與黃琦峰連│
│  │    │    │地及交易價格│      │2、通訊監察譯 │帶沒收之，如全部或一部不能沒收時，│
│  │    │    │。          │      │文1 紙（見同上│以其四人財產連帶抵償之。          │
│  │    │    │            │      │卷第20頁）。  │                                  │
│  │    │    │            │      │3、被告黃琦峰 │                                  │
│  │    │    │            │      │之自白。      │                                  │
└─┴──┴──┴──────┴───┴───────┴─────────────────┘
附表二：販賣第一級毒品海洛因予施有禮部分：
┌─┬──┬──┬──────┬───┬───────┬─────────────────┐
│編│交易│交易│聯絡購買方式│交易價│  證     據   │       主                 文      │
│號│時間│地點│            │格（新│              │                                  │
│  │    │    │            │臺幣）│              │                                  │
├─┼──┼──┼──────┼───┼───────┼─────────────────┤
│1 │96年│臺灣│由施有禮撥打│2,000 │1、證人施有禮 │丙○○共同販賣第一級毒品，處有期徒│
│  │4月8│地區│電話聯絡後，│元    │於警、偵訊及原│刑拾陸年。                        │
│  │日  │某不│約定購買海洛│      │審審理時之證述│甲○○共同販賣第一級毒品，累犯，處│
│  │    │詳地│因之時間、地│      │（見96年度偵字│有期徒刑拾伍年拾月。              │
│  │    │點  │點後進行交易│      │第6374號卷第57│丁○○共同販賣第一級毒品，處有期徒│
│  │    │    │。          │      │頁至第62頁，96│刑拾伍年陸月。                    │
│  │    │    │            │      │年度偵字第5837│因販賣毒品所得之財物新臺幣貳仟元，│
│  │    │    │            │      │號卷第98頁至第│對丙○○、甲○○、丁○○與黃琦峰連│
│  │    │    │            │      │99頁，原審卷(三)│帶沒收之，如全部或一部不能沒收時，│
│  │    │    │            │      │）。          │以其四人財產連帶抵償之。          │
│  │    │    │            │      │2、通訊監察譯 │                                  │
│  │    │    │            │      │文1紙（見96年 │                                  │
│  │    │    │            │      │度偵字第6374號│                                  │
│  │    │    │            │      │卷第63頁）    │                                  │
│  │    │    │            │      │              │                                  │
│  │    │    │            │      │              │                                  │
├─┼──┼──┼──────┼───┼───────┼─────────────────┤
│2 │96年│臺灣│由施有禮以其│3,000 │1、證人施有禮 │丙○○共同販賣第一級毒品，處有期徒│
│  │4月9│地區│使用之095406│元    │於警、偵訊及原│刑拾陸年。                        │
│  │日下│某不│5349門號，撥│      │審審理時之證述│甲○○共同販賣第一級毒品，累犯，處│
│  │午5 │詳地│打當時由被告│      │（見96年度偵字│有期徒刑拾伍年拾月。              │
│  │時30│點  │丙○○使用之│      │第6374號卷第57│丁○○共同販賣第一級毒品，處有期徒│
│  │分後│    │0000000000門│      │頁至第62頁，96│刑拾伍年陸月。                    │
│  │某時│    │號，約定購買│      │年度偵字第5837│因販賣毒品所得之財物新臺幣仟元，│
│  │    │    │海洛因之時、│      │號卷第98頁至第│對丙○○、甲○○、丁○○與黃琦峰連│
│  │    │    │地及交易價格│      │99頁，原審卷(三)│帶沒收之，如全部或一部不能沒收時，│
│  │    │    │。          │      │）。          │以其四人財產連帶抵償之。          │
│  │    │    │            │      │2、通訊監察譯 │                                  │
│  │    │    │            │      │文1紙（見96年 │                                  │
│  │    │    │            │      │度偵字第6374號│                                  │
│  │    │    │            │      │卷第63頁）    │                                  │
├─┼──┼──┼──────┼───┼───────┼─────────────────┤
│3 │96年│臺灣│由施有禮以其│1,000 │1、證人施有禮 │丙○○共同販賣第一級毒品，處有期徒│
│  │4月2│地區│使用之095406│元    │於警、偵訊及原│刑拾陸年。                        │
│  │5日 │某不│5349門號，撥│      │審審理時之證述│甲○○共同販賣第一級毒品，累犯，處│
│  │晚上│詳地│打當時由被告│      │（見96年度偵字│有期徒刑拾伍年拾月。              │
│  │9時3│點  │丙○○使用之│      │第6374號卷第57│丁○○共同販賣第一級毒品，處有期徒│
│  │6分 │    │0000-000-000│      │頁至第62頁，96│刑拾伍年陸月。                    │
│  │後約│    │門號，約定購│      │年度偵字第5837│因販賣毒品所得之財物新臺幣壹仟元，│
│  │1小 │    │買海洛因之時│      │號卷第98頁至第│對丙○○、甲○○、丁○○與黃琦峰連│
│  │時  │    │、地及交易價│      │99頁，原審卷(三)│帶沒收之，如全部或一部不能沒收時，│
│  │    │    │格。        │      │）。          │以其四人財產連帶抵償之。          │
│  │    │    │            │      │2、通訊監察譯 │                                  │
│  │    │    │            │      │文1紙（見96年 │                                  │
│  │    │    │            │      │度偵字第6374號│                                  │
│  │    │    │            │      │卷第63頁）    │                                  │
├─┼──┼──┼──────┼───┼───────┼─────────────────┤
│4 │96年│雲林│由施有禮以其│3,000 │1、證人施有禮 │丙○○共同販賣第一級毒品，處有期徒│
│  │4月2│縣西│使用之095406│元    │於警、偵訊及原│刑拾陸年。                        │
│  │6日 │螺鎮│5349門號，撥│      │審審理時之證述│甲○○共同販賣第一級毒品，累犯，處│
│  │上午│某處│打當時由被告│      │（見96年度偵字│有期徒刑拾伍年拾月。              │
│  │11時│    │丙○○使用之│      │第6374號卷第57│丁○○共同販賣第一級毒品，處有期徒│
│  │3分 │    │0000000000門│      │頁至第62頁，96│刑拾伍年陸月。                    │
│  │後某│    │號，約定購買│      │年度偵字第5837│因販賣毒品所得之財物新臺幣仟元，│
│  │時  │    │海洛因之時、│      │號卷第98頁至第│對丙○○、甲○○、丁○○與黃琦峰連│
│  │    │    │地及交易價格│      │99頁，原審卷(三)│帶沒收之，如全部或一部不能沒收時，│
│  │    │    │。          │      │）。          │以其四人財產連帶抵償之。          │
│  │    │    │            │      │2、通訊監察譯 │                                  │
│  │    │    │            │      │文1紙（見96年 │                                  │
│  │    │    │            │      │度偵字第6374號│                                  │
│  │    │    │            │      │卷第63頁）    │                                  │
└─┴──┴──┴──────┴───┴───────┴─────────────────┘
附表三：被告4人販賣第一級毒品海洛因予詹東濬部分：
┌──┬──┬──────┬───┬───────┬─────────────────┐
│交易│交易│聯絡購買方式│交易價│  證     據   │       主                文       │
│時間│地點│            │格（新│              │                                  │
│    │    │            │臺幣）│              │                                  │
├──┼──┼──────┼───┼───────┼─────────────────┤
│96年│臺灣│由詹東濬以其│500元 │1、證人詹東濬 │丙○○共同販賣第一級毒品，處有期徒│
│5月1│地區│住家電話04-8│      │於警、偵訊及原│刑拾陸年。                        │
│6日 │某不│72-3385，撥 │      │審審理時之證述│甲○○（原判決誤載為黃琦峰，應予更│
│上午│詳地│打當時由黃琦│      │（見96年度偵字│正）共同販賣第一級毒品，累犯，處有│
│9時3│點  │峰使用之0915│      │第6374號卷第69│期徒刑拾伍年拾月。                │
│0分 │    │964347門號，│      │頁至第74頁，第│丁○○共同販賣第一級毒品，處有期徒│
│後某│    │約定購買海洛│      │103頁）。     │刑拾伍年陸月。                    │
│時  │    │因之時、地及│      │2、通訊監察譯 │因販賣毒品所得之財物新臺幣伍佰元，│
│    │    │交易價格。  │      │文1紙（見同上 │對丙○○、甲○○、丁○○與黃琦峰連│
│    │    │            │      │偵卷第75頁）。│帶沒收之，如全部或一部不能沒收時，│
│    │    │            │      │              │以其四人財產連帶抵償之。          │
└──┴──┴──────┴───┴───────┴─────────────────┘


司法院資訊處製作；財團法人民間司法改革基金會備份。
